【裁判字號】    95,上易,326
【裁判日期】    950525
【裁判案由】    家暴傷害
【裁判全文】
臺灣高等法院刑事判決                 95年度上易字第326號
上  訴  人  臺灣基隆地方法院檢察署檢察官
被      告  甲○○
上列上訴人因被告家暴傷害案件，不服臺灣基隆地方法院94年度
易字第522號，中華民國95年1月5日第一審判決（起訴案號：臺
灣基隆地方法院檢察署94年度偵字第4191號），提起上訴，本院
判決如下：
    主  文
原判決撤銷。
甲○○連續傷害人之身體，處有期徒刑肆月，如易科罰金，以
佰元折算壹日。
    事  實
一、甲○○與乙○○為夫妻關係，為家庭暴力防治法第3條第1款
    所稱家庭成員關係。二人於民國94年7月間因感情不睦，甲
    ○○竟基於傷害他人身體之概括犯意，先於同年7月9日晚間
    10時許，在位於基隆市○○區○○路196號5樓之停車場，因
    細故與乙○○發生口角，詎甲○○竟出手毆打乙○○，致乙
    ○○之身體受有左肩挫傷、胸口與背部疼痛、右膝瘀傷等傷
    害。復於同年7月24日凌晨2時許，二人在上址住處，又因細
    故發生爭執並進而拉扯，甲○○竟承前同一之傷害犯意，徒
    手推打乙○○，並以手勒乙○○之頸部，使乙○○受有左上
    臂、左前臂、頸部及右髖擦挫傷之傷害。
二、案經告訴人乙○○訴由基隆市警察局第三分局報請臺灣基隆
    地方法院檢察署檢察官偵查起訴。
    理  由
一、訊據被告甲○○矢口否認有上開傷害犯行，辯稱：94年7月9
    日沒有打乙○○，只是吵架而已，大伯母在原審也有來作證
    ，伊就是沒有打她；94年7月24日也只是吵架，因為乙○○
    半夜才回家，伊要出門，她卻阻止，伊就把她撥開，但沒有
    打她，不知她傷何來云云。經查：(一)上開事實，業據告訴人
    乙○○於警詢、偵查及原審中指訴綦詳，並有其所提出之診
    斷証明書2紙在卷可稽。告訴人因受被告二次毆打，曾向原
    審法院聲請核發保護令，有原審94年度家護字第190號通常
    保護令民事裁定一份附卷可稽（見偵查卷第26-28頁）。被
    告亦承稱：94年7月24日因告訴人阻止其出門，二人有拉扯
    ，其並有撥開告訴人等語（見本院卷第29頁正面94年5月11
    日筆錄）；其於原審審理時亦供承：其前後來回甩手掙脫，
    有見告訴人跌坐地上等語不諱（見原審卷第16頁94年12 月5
    日筆錄）；再參以告訴人頸部確受有擦挫傷，核與告訴人指
    訴被告勒其脖子一節相符，被告空言否認94年7月24日有傷
    害告訴人云云，顯不可採。(二)被告否認94年7月9日有毆打告
    訴人乙○○，及被告之大伯母即證人陳鄭秀蘭於原審時亦到
    庭證稱：與被告住同樓層對門，有一天晚上，要去被告家，
    一開門就看到被告與告訴人夫妻在吵架及拉扯，其與被告父
    母均在勸架，但未見被告打告訴人，但有生氣的對被告說如
    果你們說不聽，大伯母就讓你打，沒有看到被告打告訴人，
    也沒有看到告訴人受傷等語（見原審卷第40-41頁94年12月
    29日筆錄）。惟證人陳鄭秀蘭為被告之大伯母及鄰居，二人
    關係至屬密切，其證言難免有偏頗被告之虞。再依告訴人之
    指訴，其係與被告在樓下停車場即發生爭吵，被告自停車場
    回到五樓住處途中，即開始毆打告訴人，而證人陳鄭秀蘭所
    見係被告與告訴人回家以後之事，其並未見聞被告與告訴人
    二人爭執之全程經過，是尚難以證人陳鄭秀蘭證言而推認被
    告於是日當晚未毆打告訴人。再依告訴人所提診斷証明書所
    載，其所受傷勢尚非嚴重，亦非在身體明顯外露部位，即使
    陳鄭秀蘭一時未察覺告訴人身體有受傷，亦難以此即認告訴
    人未遭被告毆打。衡情二人於94年7月間感情已經不睦，7
    月9日晚間又確有爭執並進而拉扯，告訴人於翌日凌晨即就
    醫驗傷，告訴人之指訴應屬可採，被告否認此部分犯行，不
    足採信。本案事証已臻明確，被告犯行洵堪認定，應依法論
    科。
二、核被告所為，係犯刑法第277條第1項之傷害罪。又被告與告
    訴人乙○○二人乃夫妻關係，於94年7月間因感情不睦，常
    起口角爭執，被告進而二次毆打告訴人成傷，且僅相隔15日
    ，被告該二次犯行，係基於概括犯意而為，為連續犯，應依
    刑法第56條規定以一罪論並加重其刑。公訴意旨認應數罪併
    罰，尚有誤會。
三、原審判決以被告事證明確，予以論罪科刑，固非無見，惟查
    ：被告於94年7月9日亦有毆打告訴人成傷，原審以此部分罪
    證不足而諭知被告無罪，自有未合；及被告身為人夫，與其
    妻即告訴人感情不睦，不思維繫改善，相互尊重忍讓，僅因
    口角爭執動輒毆打告訴人成傷，其行為實屬非是，原審僅判
    處罰金刑，顯屬過輕，量刑自嫌失當。檢察官上訴意旨以此
    指摘原判決不當，其上訴為有理由，原判決既有可議，應由
    本院撤銷改判。爰審酌被告之素行，因夫妻細故爭執而犯本
    案、犯罪時所受之刺激、犯罪之手段、告訴人所受傷勢尚非
    嚴重及被告犯後否認犯行，毫無悔改之意，態度不佳等一切
    情狀，量處如主文第2項所示之刑，並諭知易科罰金之折算
    標準。
四、據上論斷，應依刑事訴訟法第369條第1項前段、第364條、
    第299條第1項前段，刑法第56條、第277條第1項、第41條
    第1項前段，罰金罰鍰提高標準條例第1條前段、第2條，判
    決如主文。
本案經檢察官賴俊雄到庭執行職務。
中    華    民    國    95    年    5     月    25    日
                  刑事第十七庭  審判長法  官  陳貽男
                                      法  官  許仕楓
                                      法  官  孫惠琳
以上正本證明與原本無異。
不得上訴。
                                      書記官  魏汝萍
中    華    民    國    95    年    5     月    25    日
附錄：本案論罪科刑法條全文
刑法第277條第1項
傷害人之身體或健康者，處 3 年以下有期徒刑、拘役或 1 千元
以下罰金。
犯前項之罪因而致人於死者，處無期徒刑或 7 年以上有期徒刑；
致重傷者，處3年以上10年以下有期徒刑。


司法院資訊處製作；財團法人民間司法改革基金會備份。
